【裁判字號】    96,易,1085
【裁判日期】    970314
【裁判案由】    竊盜
【裁判全文】
臺灣屏東地方法院刑事判決              96年度易字第1085號
公  訴  人  臺灣屏東地方法院檢察署檢察官
被      告  乙○○
                    （另案
            甲○○
上列被告因竊盜案件，經檢察官提起公訴（96年度偵字第4225號
），本院判決如下：
    主  文
乙○○共同犯竊盜罪，累犯，處拘役拾日，如易科罰金，以新
臺幣壹仟元折算壹日；又共同犯攜帶凶器竊盜罪，累犯，處有期
徒刑柒月。
甲○○共同犯竊盜罪，處拘役貳拾日，如易科罰金，以新臺幣壹
仟元折算壹日；又共同犯攜帶凶器竊盜罪，處有期徒刑陸月，如
易科罰金，以新臺幣壹仟元折算壹日。緩刑年。
    事  實
一、乙○○於民國88年間因施用毒品案件，經本院以88年度毒聲
    字第876 號裁定送觀察勒戒後，認有繼續施用毒品傾向，再
    經本院以88年度毒聲字第1307號裁定令入戒治處所施以強制
    戒治，因其成效經評定為合格，由本院以88年度毒聲字第22
    97號裁定停止戒治並交付保護管束，然其於保護管束期間，
    仍有施用毒品之情事，經本院以89年度年度毒聲字第1045、
    1167號裁定撤銷停止戒治，再施以強制戒治，於90年3 月28
    日強制戒治執行完畢，經臺灣屏東地方法院檢察署檢察官以
    90年度戒毒偵字第173 號不起訴處分確定；又曾於95年間因
    違反毒品危害防制條例案件，為本院於95年4 月28日以95年
    度簡字第615 號判決判處有期徒刑4 月確定，迄96年1 月13
    日執行完畢出監。
二、詎乙○○仍不知悔改，復於96年6 月28日上午10時許，騎乘
    車牌號碼M7G-102 之重型機車，前往屏東縣竹田鄉即甲○○
    之工作處所找甲○○，二人見面後便由乙○○提議去竊盜檳
    榔，兩人便共同基於意圖為自己不法所有之竊盜犯意，由甲
    ○○與乙○○分別騎乘二部機車（甲○○騎乘車牌號碼PKL-
    590 之重型機車），並由甲○○帶領乙○○前往竹田鄉○○
    段27之3 地號李光年所種植之檸檬園，於同日上午11時許，
    由乙○○下手竊取李永年放置上開檸檬園工寮內之白色布袋
    1 只（白色布袋已發還李永年），並拾得客觀上具有危險性
    ，以之攻擊於人，足以為殺害或傷害人之生命、身體之凶器
    鐮刀1 把，復其隨即到隔壁27之1 地號未設置圍牆或柵欄之
    吳光班所種植檳榔園內，並責由甲○○留守在工寮內把風，
    再由乙○○持上開鐮刀前往檳榔園內竊取吳光班所有之檳榔
    ，得手後將29公斤的檳榔裝入該只白色布袋裡（檳榔已發還
    吳光班），由乙○○將上開布袋扛到甲○○所騎乘之機車腳
    踏板上，乙○○騎機車緊跟在後，一同驅車離開，準備加以
    變賣套現花用。嗣於同日中午12時30分許，在竹田鄉○○村
    ○○路24之6 號為警盤檢查獲，復在吳光班之檳榔園內起獲
    殘留之檳榔芎及鐮刀1 支。
三、案經屏東縣警察局潮州分局移請臺灣屏東地方法院檢察署檢
    察官偵查起訴。
    理  由
壹、程序部分：
一、按被告以外之人於偵查中向檢察官所為之陳述，除顯有不可
    信之情況者外，得為證據，刑事訴訟法第159 條之1 第2項
    亦有明文，而該條之立法理由係認被告以外之人（包括證人
    、鑑定人、告訴人、被害人及共同被告等）之陳述如在法官
    面前為之，因其任意陳述之信用性係在已受確定保障之情況
    下所為，自得作為證據。而現階段刑事訴訟法規定檢察官代
    表國家偵查犯罪、實施公訴，依法其有訊問被告、證人及鑑
    定人之權，證人、鑑定人且須具結，而實務運作時，檢察官
    偵查中向被告以外之人所取得之陳述，原則上均能遵守法律
    規定，不致違法取供，其可信度極高，職是，被告以外之人
    前於偵查中已具結而為證述，除反對該項供述得具有證據能
    力之一方，已釋明「顯有不可信之情況」之理由外，即不宜
    遽指該證人於偵查中之陳述不具證據能力。本件證人乙○○
    、甲○○於偵查中在檢察官前所為陳述，已經依法具結，另
    被告甲○○、乙○○復未曾提及檢察官在偵查時有何不法取
    供致證人證詞顯不可信之情事，是其等於偵查中之證述，自
    得採為本件證據。
二、又按被告以外之人於審判外之陳述，雖不符刑事訴訟法第15
    9 條之1 至第159 條之4 之規定，而經當事人於審判程序同
    意作為證據，法院審酌該言詞陳述或書面陳述作成時之情況
    ，認為適當者，亦得為證據。當事人、代理人或辯護人於法
    院調查證據時，知有第159 條第1 項不得為證據之情形，而
    未於言詞辯論終結前聲明異議者，視為有前項之同意，刑事
    訴訟法第159 條之5 第1 項、第2 項分別定有明文。檢察官
    及被告對於本判決所引用扣押物品目錄表、贓物認領保管單
    、扣押物品清單及證人吳光班、李永年於警詢時之證述等證
    據，未於本院言詞辯論終結前爭執其證據能力，茲審酌該等
    書面陳述作成時之情況，並無不宜作為證據之情事，且本院
    認為以之作為本件論罪之證據，均與待證事實具有關聯性，
    作為本案之證據亦屬適當，是依上開規定，自得為證據。
三、又卷附扣案物品及現場照片17幀，係傳達照相當時現場情況
    ，而透過照片傳達的情形與現場真實情形，在內容上的一致
    性，透過機械的正確性來加以保障，換言之，照片並不存在
    人對現實情形的知覺、記憶所經常發生的表現錯誤，是照片
    之性質亦非供述證據，並無傳聞法則之適用，且於此亦別無
    證據證明上開資料有經偽造變造之情形，有證據能力。
貳、實體部分：
一、訊據被告乙○○對於上開犯罪事實於警詢、偵查及本院審理
    時均坦承不諱，核與告訴人吳光班、李光年之指訴及證人即
    同案被告甲○○證述之情節相符，且有扣案物品清單、贓物
    認領保管單各1 份及照片17幀在卷可稽，足認被告乙○○上
    開自白與事實相符，被告乙○○上開犯行洵堪認定，應予以
    依法論科。
二、訊據被告甲○○固不否認有於上揭時間有與被告乙○○一同
    在被害人李永年所種植之檸檬園，惟矢口否認有何共同竊盜
    之犯行，辯稱：其當天是和被告乙○○去李光年所種植之檸
    檬園內之工寮休息，並不知道被告乙○○要去偷竊檳榔云云
    。惟查：
  (一)證人即同案被告乙○○於本院審理時具結證稱：「是的，是
    甲○○約我過去的」、「（當日情形？）我自己有到檳榔園
    偷割檳榔，於28日當天早上10點之前，我跟甲○○在竹田鄉
    甲○○以前的老闆家，我當天是去找他們聊天，但當天他老
    闆不在家，只有我和甲○○先在檳榔園聊天，我是剛好騎機
    車過去，在檳榔園聊天後就各騎1 台機車到賴冠良的家，後
    來就直接去割檳榔」、「甲○○碰到我的時候說要帶我去一
    個地方有檳榔可以割，是在賴冠良的檳榔園碰面的時候就有
    說要割檳榔，後來我們2 個就一起去」、「（白色布袋是否
    你去偷的？）是的，我先拿工寮內的白色布袋，要裝檳榔用
    的，甲○○並沒有拿白色布袋，拿著布袋我就直接到隔壁檳
    榔園割檳榔，甲○○在旁邊幫我看著」、「（割完檳榔是誰
    放在機車上？）是我將檳榔放置在甲○○的機車上，我準備
    要把檳榔載至賴冠良家，準備要將檳榔摘起來，我檳榔偷到
    之後是整袋要交給甲○○處理，本來是要一起載到賴冠良家
    去摘，只是在路上就被警察盤查查獲」等語（見本院卷第57
    至61頁）；另其於偵查中亦具結證稱：「我提議由甲○○帶
    我去割檳榔，甲○○就帶我去竹田鄉二崙地區找一家檳榔園
    ，我就去割檳榔，甲○○做在外面把風，因為是由我提議的
    ，所以由我進去割‥‥之後我就把檳榔放在甲○○的機車上
    」等語（見偵查卷第7 頁）。本案證人乙○○與被告本為朋
    友關係，應無故意設詞誣陷被告之可能，且證人乙○○所證
    ，亦均與本件事證相符，自堪信實。
  (二)被告甲○○於本院審理時自承：「布袋不是我拿的，是乙○
    ○拿的，我在李永年的工寮裡休息，他人沒有在檸檬園，工
    寮裡有桌椅，李永年說如果有經過那裡有需要的話可以到那
    裡去休息」、「（你不知道乙○○去偷割別人的檳榔？）我
    知道他在割檳榔，但我不知道乙○○是在行竊，我不知道那
    檳榔原是乙○○的還是別人的，我只知道檸檬園是我朋友的
    ，我只有在工寮休息」、「（96年6 月28日當天你為何會在
    那裡？）因為我要巡視有無魚可以釣，且當天也有二、三個
    人在那邊釣魚，我沒有帶釣具」、「（如何跟乙○○碰面，
    有無相約行竊？）我們是在路上碰面的，一面騎車一面聊天
    ，聊天過程中我提議到李永年的檸檬園休息，繼續聊天，因
    為他時常被關，很久沒有碰面了，所以才會到檸檬園的工寮
    內聊天，並沒有相約行竊」等語（見本院卷第28至29頁）。
  (三)由上述可知，本案被告甲○○於本院審理時先係辯稱是帶被
    告乙○○到上開檸檬園「休息聊天」云云，後又改稱係到那
    邊去「釣魚」云云，其前後供述顯然矛盾；且倘如被告甲○
    ○所稱係與被告乙○○太久沒見面，要去聊天，則理當前往
    被告甲○○或乙○○之住所，或前往一般可供休憩之商店才
    是，豈有前往上開檸檬園聊天之理。又被告甲○○於偵查及
    本院審理時亦均坦承：當時知道被告乙○○去隔壁割檳榔，
    且事後亦確實有幫被告乙○○載運偷竊的檳榔無誤（見偵查
    卷第8 頁、本院卷第29頁）。被告甲○○既坦承上開李永年
    之檸檬園是其帶被告乙○○所前往，則豈有可能被告乙○○
    是在割自己所有之檳榔；且被告乙○○竊盜時，被告甲○○
    明知，卻又不離開現場或阻止被告乙○○，反之，在被告乙
    ○○偷竊完畢後，被告甲○○竟又幫被告乙○○載運竊取之
    檳榔。綜上所述，被告甲○○上開辯稱，均與常情不符，並
    無可採。
  (四)復有告訴人吳光班、李光年之指訴綦詳，另有扣案物品清單
    、贓物認領保管單各1 份及照片17幀在卷可稽，是本案事證
    明確，被告甲○○上開犯行洵堪認定，應予以依法論科。
三、扣案之鐮刀1 把為金屬製品，質地堅硬，此有照片1 份在卷
    可稽，是該物衡情於客觀上具有危險性，以之攻擊於人，均
    足以為殺害或傷害人之生命、身體之器械，堪認為兇器。是
    核被告乙○○、甲○○所為，係犯刑法第320 條第1 項、刑
    法321 條1 項第3 款之攜帶凶器竊盜罪。被告2 人間，就上
    開竊盜及攜帶凶器竊盜之犯行，有犯意聯絡，並推由被告乙
    ○○實施，應論以共同正犯。至於被告乙○○、甲○○所犯
    上開2 罪間，犯意各別，行為互殊，且觸犯構成要件相異之
    罪名，自應分論併罰；另被告乙○○有事實欄所載論罪科刑
    執行之情形，此有臺灣屏東地方法院檢察署刑案資料查註紀
    錄表及臺灣高等法院被告前案紀錄表各1 份在卷可查，其受
    有期徒刑執行完畢後，5 年之內再犯有期徒刑以上刑之本罪
    ，為累犯，應均依刑法第47條第1 項規定加重其刑。爰審酌
    被告乙○○之素行不佳（參見卷附臺灣高等法院被告前案紀
    錄表），正值青壯年，不思以正途謀生，竊取他人財物，侵
    害他人財產安全，行為實不可取，惟所竊取之物價值非鉅，
    犯罪所生危害尚輕，犯後坦承犯行、態度尚佳等一切情狀分
    別量處如主文第1 項所示之刑；被告甲○○亦正值青壯年，
    竟不思以正途謀生，貪圖小利，任意竊取他人財物，侵害他
    人財產安全，行為實不可取，惟兼念及其所竊取之物價值非
    鉅，犯罪所生危害尚輕（贓物均已發還被害人），素行尚可
    等一切情狀，分別量處如主文第2 項所示之刑。
四、至本件公訴意旨雖僅以被告涉犯刑法第321 條第1 項第3 款
    攜帶凶器罪起訴，惟公訴人於本院審理時，業已陳述、論告
    本件起訴之事實另該當於刑法第320 條第1 項普通竊盜罪，
    自行追加起訴法條，本院自無庸再變更公訴人起訴之法條；
    又扣案之鐮刀1 把雖供本案犯罪所用，惟並非被告所有，爰
    不諭知沒收，附此敘明。
五、末查被告甲○○未曾因故意犯罪受有期徒刑以上刑之宣告，
    此有臺灣屏東地方法院檢察署刑案資料查註紀錄表及臺灣高
    等法院被告前案紀錄表各1 份附卷可佐，其經此教訓，自當
    知所警惕而無虞再犯，再刑罰固屬國家對於犯罪之人，以剝
    奪法益之手段，所加之公法之制裁，惟其積極目的，則在預
    防犯人之再犯，故對於初犯，惡性未深，天良未泯者，若因
    偶然觸法，即置諸刑獄自非刑罰之目的，是本院斟酌再三綜
    核各情認上開有期徒刑之宣告，已足策其自新，所宣告之刑
    ，以暫不執行為適當，併依法諭知緩刑3 年，用啟自新。
六、據上論斷，應依刑事訴訟法第299 條第1 項前段、第301 條
    第1 項，刑法第28條、第320 條第1 項、第321 條第1項 第
    3 款、第47條第1 項、第74條第1 項第1 款，判決如主文。
本案經檢察官劉昀到庭執行職務。
中    華    民    國    97    年    3     月    14    日
                  刑事第一庭  法  官  許蓓雯
以上正本證明與原本無異。
如不服本判決應於收受本判決送達後十日內向本院提出上訴書狀，
其未敘述上訴理由者，並得於提起上訴後十日內向本院補提理由
書狀（均須按他造當事人之人數附繕本）「切勿逕送上級法院」
中    華    民    國    97    年    3     月    17    日
                                書記官  蘇雅慧
附錄本判決論罪科刑法條全文
中華民國刑法第320條
意圖為自己或第三人不法之所有，而竊取他人之動產者，為竊盜
罪，處 5 年以下有期徒刑、拘役或 5 百元以下罰金。
中華民國刑法第321條第1項第3款
犯竊盜罪而有左列情形之一者，處六月以上、五年以下有期徒刑
：
三、攜帶兇器而犯之者。


司法院資訊處製作；財團法人民間司法改革基金會備份。
